臺灣臺中地方法院民事判決　　　　　　 100年度勞訴字第19號
原　　　告　張瑞榮
訴訟代理人　胡達仁律師
被　　　告　陳正倫即丰莊食品行
訴訟代理人　邢建緯律師
上列當事人間請求損害賠償事件，於民國100年8月11日言詞辯論
終結，本院判決如下：
    主      文
被告應給付原告新台幣柒拾捌萬貳仟零肆拾元，及自民國九十九
年十二月二十一日起至清償日止按年息百分之五計算之利息。
原告其餘之訴駁回。
訴訟費用新台幣肆萬肆仟陸佰貳拾玖元，由被告負擔新台幣捌仟
玖佰玖拾柒元，餘由原告負擔。
本判決第一項於原告以新台幣貳拾陸萬壹仟元供擔保後，得假執
行。但被告如以新台幣柒拾捌萬貳仟零肆拾元為原告預供擔保後
，得免為假執行。
原告其餘假執行之聲請駁回。
    事實及理由
一、原告方面：
  (一)原告起訴主張：
   1、原告自民國(下同)96年10月11日起受僱於被告陳正倫即丰
      莊食品行擔任駕駛，平時以駕駛貨車從事送貨業務。嗣於
      97年12月7日，被告更換原告駕駛之車牌號碼9458-EW號自
      用小貨車(下稱系爭貨車)輪胎，原告駕駛時發覺易發生車
      輛打滑現象，屢次向被告反應上情，盼可改善，否則易生
      危險，但被告均以系爭貨車輪胎甫經更換，待輪胎較為磨
      損後再更換為由搪塞。又於97年12月15日，被告指示原告
      駕駛系爭貨車前往北部載貨，於回程時在國道3號高速公
      路南下126公里200公尺處，因駕駛之系爭貨車突因輪胎打
      滑且車輛超載而往內側車道偏移及翻覆，造成原告受有左
      臂神經叢損傷等傷害。
   2、依民法第184條第2項規定，違反保護他人之法律，致生損
      害於他人者，負損害賠償責任，而所謂保護他人之法律，
      係指保護個人權益之法律、習慣法、命令、規章等。又勞
      工安全衛生法之立法目的係為防止職業災害及保障勞工安
      全與健康(參見勞工安全衛生法第1條規定)。另依勞工安
      全衛生法第5條第1項第1款及第2項等規定，雇主應防止機
      械、器具、設備等引起之危害，對於勞工就業場所之通道
      、地板、階梯或通風、採光、照明、保溫、防濕、休息、
      避難、急救、醫療及其他為保護勞工健康及安全設備應妥
      為規劃，並採取必要之措施。且勞工安全衛生設施規則第
      114條、第115條及第116條第5款亦規定，雇主對於車輛機
      械之煞車裝置、控制盤、排氣系統、傳動裝置、燈光液壓
      等各項裝置，應依交通有關法規之規定辦理。雇主對於車
      輛機械應有足夠之馬力及強度，承受其規定之荷重；並應
      裝置名牌或相等之標示指出空重、載重、額定荷重等。雇
      主對於就業場所作業之車輛機械，應使駕駛者或有關人員
      負責執行下列事項：(五)、應依製造廠商規定之安全度及
      最大使用荷重等操作。是原告受僱於被告駕駛系爭貨車運
      送貨物，被告對於車輛之輪胎裝置顯有疏失，且未依照廠
      商規定之最大使用荷重，使原告超載操作車輛，被告顯然
      違反勞工安全衛生法及勞工安全衛生設施規則，未盡上開
      義務致原告受傷，故原告所受傷害，與被告違反保護他人
      法律之行為間具有相當因果關係，被告應依民法第184條
      第2項規定負侵權行為損害賠償責任。
   3、原告請求被告賠償之項目及金額詳列如下：
   (1)減少勞動能力之損失：
      原告因本件侵權行為受有左臂神經叢損害等傷害，遺存顯
      著運動功能障礙，依行政院國軍退除役官兵輔導委員會臺
      中榮民總醫院(下稱臺中榮總)鑑定結果，確認符合勞工保
      險殘廢給付標準表規定一上肢三大關節中，有二大關節遺
      存顯著運動失能，失能等級為8，勞動能力減損65.52％。
      又原告現年34歲，距勞動基準法所定強制退休年齡65歲，
      尚有31年之工作年限，(霍夫曼係數為18.00000000)，而
      原告受傷前之每月薪資為新台幣(下同)30300元，故原告
      就減少勞動能力之損失，以勞動能力減損65. 52％為基礎
      計算後，所受損失應為438萬8560元(計算式：30300×12
      ×18.00000000×65.52％＝0000000)
   (2)精神慰撫金：
      原告發生車禍時年僅34歲，正值壯年，卻因本件車禍致身
      心受嚴重痛苦，且左臂差點截肢，而原告自受傷迄今近2
      年，毫無工作能力，僅能不斷進行治療及復健，所受煎熬
      非常人能忍受。又原告學歷不高，僅能憑勞力賺取所得，
      卻因本件車禍受有勞動能力65.52％之減損，承受壓力之
      重及對未來之惶恐，非筆墨得以形容，爰請求給付精神慰
      撫金120萬元。
   (3)小計：被告應賠償原告所受損害金額為558萬8560元。
   4、又本件交通事故肇事主因為原告駕駛系爭貨車所載貨物（
      養樂多及鋁箔包裝飲料）超載1.9075公噸而失控，此有卷
      附送貨單及警方調查筆錄可證，被告亦於100年3月22日言
      詞辯論時自承就貨車超重部分沒有注意，顯有過失甚明。
      但原告自認駕駛系爭貨車亦有操作不當之情事，應為本件
      交通事故之肇事次因，應負擔之過失比例為30％，故原告
      主張被告應賠償金額經過失相抵後應為391萬1992元(計算
      式：0000000×70％＝0000000)，但原告僅請求被告賠償
      387萬9219元。
   5、並聲明：(1)被告應給付原告387萬9219元，及自起訴狀繕
      本送達翌日起至清償日止，按年息百分之5計算之利息。
      (2)願供擔保請准宣告假執行。
  (二)對被告抗辯之陳述：
   1、依道路交通事故現場圖肇事經過摘要記載：「於97年12月
      15日15時45分，國道三號126公里200公尺南向處，A車
      9458-EW自小貨車由張瑞榮駕駛，行經該路段疑因車上所
      載貨物（養樂多及鋁箔包裝飲料）超載而失控，操作不當
      於中線車道左側翻車滑行至外側路肩擦撞護欄，再往前沿
      著護欄滑行而逆向側翻斜停於外側及路肩車道上而肇事，
      駕駛人張瑞榮手部受傷」等語。另依內政部警政署國道公
      路警察局舉發違反道路交通管理事件通知單所載違規事實
      ：「該車載運食品飲料…總重為5.3975公噸，核重3.49公
      噸，超載1.9075公噸」等語，此有送貨單及警方調查筆錄
      可稽。又被告於100年3月22日言詞辯論時亦自承：「貨量
      是由我們向工廠定貨，由那邊出貨，我們的作業方式，以
      經濟考量會以疊滿為原則，因為貨車是框式，而貨車總載
      重是3.49公噸，有超重的部分，我沒有注意到」等語。可
      見被告確實有指示原告駕車運送貨物，且因被告疏未注意
      而致原告駕駛之系爭貨車超重，即被告就原告駕駛核重
      3.49公噸之貨車卻超載近2公噸之情事顯有過失甚明。
   2、原告對臺中榮總100年7月6日中榮醫企字第1000011630號
      書函及鑑定書所示鑑定結果無意見。
二、被告方面：
  (一)被告僱用原告擔任貨車司機，平日駕駛系爭貨車送貨，因
      該車輪胎老舊，被告為顧及行車安全，乃於97年12月7日
      為系爭貨車更換全新輪胎，原告駕駛時發現有異狀並向被
      告反應，被告亦立即向輪胎行反應，獲得輪胎行之回應略
      為：「…新輪胎需打磨幾天，在此期間駕駛汽車應放慢速
      度即可。」等語，被告亦將上述訊息轉達原告知悉，並再
      三叮囑原告駕車應放慢速度，故被告在本件交通事故發生
      前即主動更換全新輪胎，並在原告駕車發覺有異時，隨即
      向輪胎行詢問解決方法，及將相關資訊告知原告，衡情被
      告已盡告知及維護車輛設備安全性之義務。況系爭貨車之
      車輛裝置、控制盤、排氣系統、傳動裝置、燈光、液壓等
      均符合交通法規要求之標準，足見被告就系爭貨車之維護
      應無過失可言。
  (二)又依本件交通事故之道路交通事故現場圖，處理員警就肇
      事經過摘要：「…疑因車上所載貨物(養樂多及鋁箔包裝
      飲料)超載而失控、操作不當…」等語。惟原告於事發當
      日駕駛系爭貨車前往北部載運養樂多及包裝飲料南下時，
      係空車前往狀態，至於原告如何裝載貨品、及是否有上揭
      現場圖所載之超載情形，被告均不知情，且系爭貨車因原
      告當日載運之貨物重量、品項、規格均符合規定，並無超
      載情事，故上開道路交通事故現場圖及員警所為初步判斷
      尚不足以為被告有過失之不利認定。
  (三)被告認為本件交通事故之發生原因，應係原告疏忽及不當
      駕駛(超速行駛)所致，並於北上當日之車內副駕駛座尚載
      有女友同行，已背離執行業務之範圍，此非被告所能預見
      ，故被告研判車禍之發生應係原告本身駕駛不當及疏忽所
      致，要與被告無關。退步言之，倘鈞院仍認原告就本件車
      禍發生應負過失責任，但因原告受僱於被告工作時，常因
      遲到而必須趕時間送貨，駕駛車速較快，被告曾多次請原
      告準時上班，不要趕時間，盡量依固定路線送貨而非抄捷
      徑，詎被告依然故我，且車禍發生當天，該路段天候風切
      較強，依一般駕駛經驗判斷，理應放慢駕駛速度方能穩住
      車身不打滑，尤其依原告先前判斷車輛換新胎會打滑等情
      ，可見原告應負更高注意義務，故就本件車禍之發生，原
      告與有過失，應有民法第217條第1項過失相抵規定之適用
      ，但被告認為僅應負擔百分之10之過失責任。
  (四)原告雖主張其因本件交通事故致身心均受嚴重痛苦，自受
      傷迄今2年毫無工作能力，遂請求給付精神慰撫金120 萬
      元云云。然自本件交通事故迄今2年，原告均按時前來向
      被告領取依勞保局規定之薪資，其行為應對均正常如故，
      且數次自行開車前來領取，在客觀上尚難認原告「毫無工
      作能力」，是原告之請求顯然過高而不可採。
  (五)又原告已因本件交通事故領取傷殘給付515100元，此部分
      應自原告請求金額範圍內予以扣除，方為合理。
  (六)系爭貨車載貨量是被告向工廠訂貨，由工廠出貨，平時之
      作業方式係以疊滿為原則，且因系爭貨車為框式，總載重
      為3.49公噸，被告購買系爭貨車後並未改裝，並未注意有
      無超重之情事。
  (七)被告對臺中榮總100年7月6日中榮醫企字第1000011630號
      書函及鑑定書所示鑑定結果無意見。
  (八)並聲明：1、原告之訴及假執行之聲請均駁回。2、如受不
      利之判決，願供擔保請准免為假執行。
三、兩造不爭執事項：
  (一)原告自96年10月11日起受僱於被告擔任貨司機，，平時以
      駕駛貨車從事送貨業務。嗣於97年12月15日被告指示原告
      駕駛系爭貨車前往北部載貨，原告女友隨車前往，回程時
      在國道3號高速公路南下126公里200公尺處，原告駕駛系
      爭貨車在內側車道失控偏移及翻覆，致原告受有左臂神經
      叢損傷等傷害。
  (二)被告於97年12月7日以系爭貨車輪胎老舊為由而更換為全
      新輪胎，原告事後駕駛時發覺易發生車輛打滑現象，曾向
      被告反應上情，被告曾轉向證人輪胎行負責人紀立吉詢問
      處理方式，證人紀立吉表示要求貨車司機放慢速度。
  (三)原告駕車肇事後，經處理員警告發超載違規事實為：「該
      車載運食品飲料…總重為5.3975公噸，核重3.49公噸，超
      載1.9075公噸」等語。
  (四)臺中榮總100年7月6日中榮醫企字第1000011630號書函及
      鑑定書所示，鑑定結果認原告經鑑定符合勞工保險失能給
      付標準之一上肢三大關節中，有二大關節遺存顯著運動失
      能，失能等級為8，勞動能力減損65.52％。
  (五)本件交通事故發生原因，兩造均與有過失，應有民法第
      217條第1項過失相抵規定之適用。
四、兩造爭執事項：
  (一)被告是否因更換系爭貨車全新輪胎，或因指示超載而有違
      反保護他人法律之行為，應對原告所受損害負侵權行為損
      害賠償責任？
  (二)原告請求被告賠償減少勞動能力損害438萬8560元及精神
      慰撫金120萬元，是否有據？
  (三)本件應適用民法第217條第1項過失相抵規定時，被告應減
      輕過失比例為何？
五、法院之判斷：
    按當事人主張有利於己之事實者，就其事實有舉證之責任，
    民事訴訟法第277條本文定有明文。又原告對於自己主張之
    事實已盡證明之責後，被告對其主張，如抗辯其不實並提出
    反對之主張者，則被告對其反對之主張，亦應負證明之責，
    此為舉證責任分擔之原則(參見最高法院18年上字第2855號
    判例意旨)。經查：
  (一)又因故意或過失，不法侵害他人之權利者，負損害賠償責
      任。違反保護他人之法律，致生損害於他人者，負賠償責
      任。但能證明其行為無過失者，不在此限。民法第184條
      第1項前段及第2項分別設有規定。另所謂違反保護他人之
      法律者，係指以保護他人為目的之法律，亦即一般防止妨
      害他人權益或禁止侵害他人權益之法律而言(參見最高法
      院95年度台上字第1174號判決意旨)。本件原告固主張被
      告就因更換系爭貨車全新輪胎，或因指示超載而有違反保
      護他人法律之行為，並援引勞工安全衛生法第5條第1項第
      1款、第2項及勞工安全衛生設施規則第114條、第115條、
      第116條第5款等規定為其依據，然為被告所否認，並以上
      情抗辯，而本院認為：
   1、就被告更換系爭貨車全新輪胎部分，本院依原告聲請於
      100年5月12日言詞辯論期日訊問證人即輪胎行負責人紀立
      吉，經到庭具結後證稱：「被告於97年12月8日有更換系
      爭貨車4個後輪，係更換原廠全新的，被告曾向我反應輪
      胎有打滑情形，穩定性不好，此因系爭貨車以前係使用加
      大高速用輪胎，而高速用輪胎經常會失壓，對貨車較為危
      險，故換回正新原廠有內胎的輪胎。另原告輪胎胎面寬度
      為12公分，加大的14公分，胎面寬度少2公分當然穩定性
      不好，所以我向被告說開慢一點，因為貨車載重較重，且
      車身較高，而正新原廠輪胎在高速公路以時速100、110公
      里行駛應無問題。」等語明確(參見該日言詞辯論筆錄第2
      、3頁)，則證人紀立吉既以輪胎銷售業者之專業智識建議
      被告更換系爭貨車輪胎為正新原廠具有內胎者，且在被告
      反應系爭貨車駕駛發現新輪胎打滑穩定性不足時，證人紀
      立吉亦建議被告應放慢行車速度各情，可見被告於上揭時
      間將系爭貨車輪胎更換為正新原廠輪胎，確基於行車安全
      考量，並接受證人紀立吉之建議，且原告向被告反應該新
      輪胎在行駛時有打滑現象時，被告亦即時向證人紀立吉詢
      問處理方法，並無原告主張「被告均以系爭貨車輪胎甫經
      更換，待輪胎較為磨損後再更換為由搪塞」云云之情事。
      況依前揭道路交通事故調查報告表記載，原告駕車失控而
      翻覆肇事時並未發生輪胎「爆胎」之情形，亦無證據證明
      係因更換之新輪胎打滑致肇事，益見被告就系爭貨車之輪
      胎裝置應無不注意其安全性之問題，在客觀上即無違反保
      護他人法律之情事。原告此部分主張要與事實不符，不足
      採信。
   2、就系爭貨車超載部分，依本件交通事故處理員警告發原告
      超載之違規事實為：「該車載運食品飲料…總重為5.3975
      公噸，核重3.49公噸，超載1.9075公噸」，另依原告在警
      詢所述及提出之送貨單2紙，其上記載該次載貨數量為「
      多多(比多好)800包(每包32瓶，約重3公斤)」及「茶包35
      箱(每箱60包，約重12.5公斤)」，即該次載貨總重量約
      2837.5公斤各情，可見原告駕駛系爭貨車肇事時確有超載
      之情事甚明。又原告主張該次載貨量係依被告指示為之，
      非原告所決定乙節，雖為被告所否認，並以上情抗辯，然
      系爭貨車為框式貨車，該貨車倘未經改裝，其承載貨物總
      重為何，被告自難諉稱不知。況原告駕駛系爭貨車肇事當
      日，其前往北部載貨係受被告之指派，且係空車前往，則
      原告應載運多少貨物返回被告處，在客觀上被告自不可能
      全然不知，尢其被告於100年3月22日言詞辯論期日自承：
      「貨量是由我們向工廠定貨，由那邊出貨，我們的作業方
      式，以經濟考量會以疊滿為原則，因為貨車是框式，而貨
      車總載重是3.49公噸，有超重的部分，我沒有注意到」等
      語在卷(參見該日言詞辯論筆錄第2頁)，益見被告指派原
      告前往北部載貨時，即未特別指示原告「勿超載」，顯然
      原告駕駛系爭貨車載運貨物時即使超載，亦不違背被告對
      原告執行業務之指揮監督範圍，故原告主張其駕車超載乙
      事係受被告指示為之，衡情即屬可信，被告空言否認，委
      無足取。從而被告任令原告駕車載貨為超載之行為，而發
      生本件交通事故，致原告受有上開傷害，被告顯然亦有違
      反道路交通管理處罰條例第29條之2：「汽車裝載貨物超
      過核定之總重量、總聯結重量者，處汽車所有人罰鍰，並
      記汽車違規紀錄1次」之規定，而「道路交通管理處罰條
      例」係屬保護他人之法律，向來為我國司法實務見解所承
      認(參見最高法院66年台上字第1015號、67年台上字第
      2111號等判例及88年度台上字第1111號、97年度台上字第
      2095號判決等意旨)，故原告主張被告涉有違反民法第184
      條第2項保護他人法律之規定，致原告受有損害，應對原
      告所受損害負賠償責任，洵屬正當，應予准許。
  (二)原告請求被告賠償之項目及金額是否有據，茲分別說明如
      次：
   1、減少勞動能力損害部分：
   (1)原告起訴時原主張其因本件交通事故受有左臂神經叢損傷
      等傷害，遺存顯著運動功能障礙，並認其符合勞工保險殘
      廢給付標準表第90項規定一上肢遺存顯著運動功能障礙者
      ，屬第7級殘廢，減少勞動能力比例為40%乙節，已據其提
      出財團法人長庚紀念醫院98年4月20日診斷證明書1紙為證
      ，固為被告所否認，並以上情抗辯。然本院依原告聲請囑
      託臺中榮總鑑定原告所受傷害是否確有減損勞動能力？若
      有，其減損勞動能力比例為何各節，嗣經該醫院通知原告
      前往接受實際檢查後函覆稱：「張君經鑑定符合勞工保險
      失能給付標準之一上肢三大關節中，有二大關節遺存顯著
      運動失能，失能等級為8，勞動能力減損65.52％」等語，
      有該醫院100年7月6日中榮醫企字第1000011630號書函及
      鑑定書在卷可憑，而兩造就上開鑑定結果亦均一致表示無
      意見(參見100年8月11日言詞辯論筆錄第1頁)，足見原告
      確因本件交通事故所受傷害而遺存顯著運動失能，失能等
      級為8，勞動能力減損65.52％甚明。
   (2)又原告為66年5月9日出生，現年34歲，自本件交通事故發
      生日即97年12月15日起，迄至依勞動基準法第54條第1項
      第1款規定之勞工強制退休年齡65歲，原告尚有33年6個月
      左右之工作期間(但原告僅請求31年之工作期間，本院從
      其請求)，而原告受傷前每月薪資為30300元(此為被告不
      爭執)，故原告每年薪資所得為363600元(計算式：30300
      ×12＝363600)，且依前述，原告減損勞動能力比例為65.
      52％，則原告得1次請求被告減少勞動能力損失，依霍夫
      曼計算法扣除中間利息後之金額為0000000元(計算式：
      363600/1000000×00000000×63.52/100＝0000000，元以
      下四捨五入，下同)，但原告僅請求0000000元，本院從其
      請求。
   2、精神慰撫金部分：
      原告主張其現年34歲，正值壯年，卻因本件交通事故致身
      心受創，且左臂差點截肢，而原告自受傷後不斷的進行治
      療及復健，身體及精神所受煎熬非常人能忍受。又原告學
      歷不高，僅能憑勞力賺取所得，卻因本件交通事故受有減
      損勞動能力比例達65.52％，精神上承受壓力之重及對未
      來之惶恐，亦非筆墨得以形容，爰請求被告賠償精神慰撫
      金120萬元乙節，被告則抗辯稱請求金額過高等語。本院
      認為原告發生本件交通事故時年僅31歲，屬青壯年，正待
      開創事業，卻因本件交通事故受傷，致左臂神經叢損傷，
      自受傷以後，不斷在臺中榮總、財團法人長庚紀念醫院及
      臺北醫學大學附設醫院等醫療院所住院進行手術治療及復
      健治療等，所受肉體及精神痛苦，非親身體驗難以言喻，
      尤其原告所受傷害經臺中榮總鑑定結果，認為已達勞工保
      險失能等級第8級，減少勞動能力損害比例達65.52％，對
      從事勞力工作之原告而言，在客觀上已嚴重影響日後從事
      勞力工作種類之選擇；另被告經營食品行，依卷附原告提
      出該食品行之商號基本資料，該食品行之資本額為20萬元
      ，店面為承租，且被告已婚，尚有3名子女待扶養，可見
      被告之經濟狀況亦非優渥。爰審酌兩造之身分、地位、經
      濟狀況及其他一切情狀，認為原告請求被告賠償精神慰撫
      金120萬元，尚嫌過高，應核減為80萬元，方屬公允，逾
      此數額之請求，不應准許。
   3、小計：原告得請求被告賠償之金額合計為518萬8560元。
  (三)另損害之發生或擴大，被害人與有過失者，法院得減輕賠
      償金額，或免除之。重大之損害原因，為債務人所不及知
      ，而被害人不預促其注意或怠於避免或減少損害者，為與
      有過失。民法第217條第1項、第2項分別著有明文。又該
      條項規定之適用，原不以財產上之損害賠償請求權為限，
      即非財產上之損害賠償請求權仍有其適用(參見最高法院
      74年度台上字第2212號判決意旨)。再民法第217條規定之
      目的在謀求加害人與被害人間之公平，倘受害人於事故之
      發生亦有過失時，由加害人負全部賠償責任，未免失諸過
      酷，是以賦與法院得減輕其賠償金額或免除之職權。惟所
      謂被害人與有過失，須被害人之行為助成損害之發生或擴
      大，就結果之發生為共同原因之一，行為與結果有相當因
      果關係，始足當之。倘被害人之行為與結果之發生並無相
      當因果關係，尚不能僅以其有過失，即認有過失相抵原則
      之適用。且法院對於酌減賠償金額若干抑或完全免除，雖
      有裁量之自由，但應斟酌雙方原因力之強弱與過失之輕重
      以定之(參見最高法院95年度台上字第2463號判決意旨)。
      原告主張本件交通事故肇事主因係原告駕駛系爭貨車載運
      貨物超載1.9075公噸而失控，被告亦於100年3月22日言詞
      辯論時自承就貨車超重部分沒有注意，顯有過失甚明；但
      原告自認駕駛系爭貨車亦有操作不當之疏失，應為本件交
      通事故發生之肇事次因，應負擔過失比例為30％各情，與
      被告抗辯稱原告就本件交通事故之發生與有過失，應有民
      法第217條第1項過失相抵規定之適用乙節固屬相同，然被
      告復抗辯稱其至多僅應負百分之10之過失責任云云。又本
      院認為原告駕駛系爭貨車肇事時雖有上開載貨量超重之情
      事，惟原告本身為系爭貨車之駕駛人，其對系爭貨車之總
      載重為何知之甚稔，故原告在系爭貨車堆疊貨物時應已知
      悉若全部裝載即已超重，卻怠於向被告反應有超重情形，
      而仍將全部貨物裝載上車，即已違反道路交通管理處罰條
      例第29條第2項、第1項第2款：「裝載整體物品有超重、
      超長、超寬、超高，而未請領臨時通行證，或未懸掛危險
      標識」之規定，故原告就系爭貨車裝載超重乙事顯然怠於
      預促被告注意，或怠於避免損害之發生。另被告明知其裝
      載貨物已有超重之情形，且知悉系爭貨車甫更換全新輪胎
      ，行駛時應放慢速度(減速)以增加行車時輪胎抓地之穩定
      性，卻仍以時速100公里之高速行駛於國道3號高速公路，
      復於系爭貨車輪胎並未爆胎之情況，「不明原因」駕車失
      控而翻覆，致原告受有左臂神經叢損傷等傷害，則原告駕
      車肇事既係自行操作系爭貨車失控所致，而非與第3人間
      之汽車發生碰撞，原告之駕車疏失應為本件交通事故發生
      之肇事主因，始為合理。詎原告將本件交通事故發生原因
      諉責於被告指示「超載1.9075公噸而失控」云云，即與事
      實不符，自為本院所不採。否則倘原告主張係因「超載
      1.9075公噸而失控」為真正，何以原告能繼續駕駛系爭貨
      車行駛至國道3號高速公路南下126公里200公尺處(約苗栗
      縣後龍鎮境內)始發生失控翻覆？可見系爭貨車載貨量「
      超載1.9075公噸」係增加車輛行駛之不穩定性，雖為肇事
      因素之一，但若非原告駕車行駛至肇事地點時發生「不明
      原因」之人為操作失控，倘能全程遵守高速公路相關交通
      安全規定，原告順利、安全的將貨物載回被告處，衡情亦
      屬可能。據此可知原告駕車失控之過失行為確係助成損害
      之發生及擴大之主要原因，且該過失行為與結果(損害)之
      發生具有相當因果關係，故原告就本件交通事故之發生為
      與有過失，應有民法第217條第1項過失相抵規定之適用甚
      明。再依前述，本院既認定原告駕車失控之過失應為本件
      交通事故發生之肇事主因，被告所為依前揭過失相抵規定
      減輕應負賠償責任之抗辯，即無不合。故本院認為應減輕
      被告對原告所受損害之賠償責任比例為百分之75(即被告
      就本件交通事故之發生僅應負擔百分之25之責任)，從而
      原告得請求被告賠償之金額應減為129萬7140元(計算式：
      0000000×25/100 ＝0000000)。
  (四)再勞動基準法第60條規定：「雇主依前條(即第59條)規定
      給付之補償金額，得抵充就同一事故所生損害之賠償金額
      。」又雇主依勞動基準法第59條規定所負之補償責任，係
      法定補償責任，並不排除雇主依民法規定應負之侵權行為
      賠償責任，此由該法第60條規定自明(參見最高法院86年
      度台上字第1580號判決意旨)。本件原告於上揭時間係依
      被告指示前往北部載貨，回程時發生交通事故致受傷乙節
      ，為兩造一致是認，故本件交通事故係因原告駕車載貨(
      執行業務)過程而發生，應屬勞動基準法第59條規定之職
      業災害，原告在本院審理時復已坦承「自受傷後2年內確
      曾依勞工保險條例等規定領取工資補償，第1年按投保薪
      資之70%，第2年是50%」等語(參見100年3月22日言詞辯論
      筆錄第3頁)，則原告在本件訴訟雖依民法侵權行為損害賠
      償規定為請求，而未觸及勞動基準法第59條規定之職業災
      害補償部分，然原告因本件交通事故所受傷害既屬職業災
      害，依前揭勞動基準法第60條規定及最高法院判決意旨，
      被告依勞動基準法或勞工保險條例等規定對原告所為之補
      償金額，自得在同一事故之本件侵權行為訴訟所生之損害
      賠償金額主張抵充。從而，原告在本院審理時自認已因本
      件交通事故領取傷殘給付金額為515100元之事實在卷(參
      見同上日言詞辯論筆錄第3頁)，則原告得請求被告賠償之
      金額，經抵充後應再減為782040元(計算式：00000000
      000000＝782040)。
六、綜上所述，原告依據民法侵權行為規定請求被告賠償所受損
    害，於782040元範圍內，洵屬正當，應予准許，逾此金額之
    請求，為無理由。又原告就上開准許部分，請求自起訴狀繕
    本送達翌日即99年12月21日起至清償日止，按年息百分之5
    計算之利息，亦無不合，併准許之。
七、又本件訴訟費用包括第一審裁判費39412元、第一審證人日
    旅費600元及第一審鑑定費用4617元，共計44629元。本院審
    酌本件判決結果係兩造互有勝敗，而原告勝訴比例為百分之
    20.16，爰諭知被告負擔訴訟費用額8997元，餘由原告負擔
    。
八、兩造分別陳明願供擔保聲請宣告假執行或免為假執行，關於
    原告勝訴部分，核與法律規定相符，爰分別酌定相當擔保金
    額宣告之。至原告其餘假執行之聲請，因訴之駁回而失所依
    附，應併予駁回。
九、本件事證已臻明確，兩造其餘攻擊防禦方法及所舉證據資料
    ，核與本件判決所得心證及結果均不生影響，毋庸逐一論述
    ，附此敘明。
十、結論：本件原告之訴為一部有理由、一部無理由，依民事訴
    訟法第79條、第390條第2項、第392條第2項，判決如主文。
中    華    民    國    100   年    8    月     25    日
                  民事第三庭    法  官  林金灶
以上正本係照原本作成。
如對本判決上訴，須於判決送達後20日內向本院提出上訴狀(須
附繕本)。如委任律師提起上訴者，應一併繳納上訴審裁判費。
中    華    民    國    100   年    8    月     25    日
                                書記官  蕭榮峰